【裁判字號】    94,訴,2004
【裁判日期】    950327
【裁判案由】    公寓大廈管理條例
【裁判全文】
臺北高等行政法院裁定
                                     94年度訴字第02004號
原      告  甲○○
被      告  桃園縣政府
代  表  人  乙○○縣長）住同.
訴訟代理人  丙○○
上列當事人間因公寓大廈管理條例事件，原告不服內政部中華民
國94年5月5日台內訴字第0940003175號訴願決定，提起行政訴訟
，本院裁定如下：
    主  文
原告之訴駁回。
訴訟費用由原告負擔。
    理  由
一、按原告之訴，有起訴不合程式或不備要件者，行政法院應以
    裁定駁回之，行政訴訟法第107條第1項第10款定有明文。次
    按人民因中央或地方機關之違法行政處分，認為損害其權利
    或法律上之利益，經依訴願法提起訴願而不服其決定者，得
    向高等行政法院提起撤銷訴訟。而所謂行政處分，依訴願法
    第3條第1項規定係指中央或地方機關就公法上具體事件所為
    之決定或其他公權力措施而對外直接發生法律效果之單方行
    政行為而言。是行政處分必須是行政機關所為直接發生法律
    效果之法律行為，也就是導致權利與（或）義務發生、變更
    、消滅或確認之行為。如對於性質上非屬行政處分之行政機
    關其他措施提起撤銷訴訟，依首揭之說明，即應認其起訴不
    合法，以裁定駁回之。
二、本件原告起訴意旨略以：原告及配偶邱江貴櫻均係桃園縣八
    德市○○○街綠鄉特區社區之住戶，因有該社區之少數住戶
    於民國（下同）86年11月15日以（86）綠鄉字第001號申請
    報備書，以其業於86年10月19日召開區分所有權人會議、選
    舉社區管理委員成立管理委員會並訂定住戶規約為由，向被
    告申請報備，詎被告不察，竟以87年1月2日86府工建字第25
    2645號函准予備查，邱江貴櫻乃於93年8月17日及93年9月9
    日二度向被告聲明異議請求撤銷上開報備證明，惟被告亦先
    後於93年8月30日府工使字第0930214414號函及93年9月15日
    府工使字第0930233460號函（下稱系爭函復）表示如有爭議
    建請循民事程序解決，邱江貴櫻對於系爭函復提起訴願，嗣
    於94年2月10日死亡，由原告聲明承受訴願程序，然訴願決
    定竟為不受理之決定，於法均屬有違，為此訴請撤銷訴願決
    定及系爭函復云云。
三、按「公寓大廈建築物所有權登記之區分所有權人達三分之二
    以上及其區分所有權比例合計三分之二以上時，起造人應於
    6個月內召集區分所有權人召開區分所有權人會議訂定規約
    ，並向地方主管機關報備。前項起造人為數人時，應互推1
    人為之。」「區分所有權人會議之決議，關於下列各款事項
    ，應有區分所有權人三分之二以上及其區分所有權比例占出
    席人數區分所有權四分之三以上之同意行之：一、規約之訂
    定或變更。……前項區分所有權比例之計算，準用第29條第
    3項及第4項之規定。」為公寓大廈管理條例（92年12月31日
    修正公布前）第26條及第31條定有明文。次按「本條例第26
    條第1項所定報備之資料如下：一、訂定規約時之全體區分
    所有權人名冊及出席區分所有權人名冊。二、訂定規約時之
    區分所有權人會議會議紀錄。三、規約內容。」「公寓大廈
    管理組織申請報備處理原則，由內政部定之。」上開條例施
    行細則（94年11月16日修正公布前）第9條第1項及第10條亦
    有明文。內政部85年11月22日台（85）內營字第8582014號
    函訂定之「公寓大廈管理組織申請報備處理原則」，於第3
    點規定：「申請應備文件：（一）申請書表……（二）訂定
    規約時之全體區分所有權人名冊及出席區分所有權人名冊，
    ……（三）訂定規約時之區分所有權人會議會議紀錄……（
    四）規約……（五）公寓大廈或社區區分所有標的基本資料
    ……。」第4點規定：「申請程序：公寓大廈管理委員會主
    任委員或管理負責人檢齊第3點規定文件報請直轄市、縣（
    市）政府備查。……」第5點：「行政配合：（一）申請案
    件經查，由受理報備機關發給同意報備書。……」由上開規
    定可知，公寓大廈管理條例所規定之報備，性質上即屬報請
    備查，易言之，公寓大廈管理組織向監督機關陳報之事項，
    僅供監督機關事後監督之用，不以之為該行為之合法要件，
    從而，地方主管機關所為之同意報備函，僅係地方主管機關
    對於申請文件齊全之事實，所為之觀念通知，不生權利與（
    或）義務之發生、變更、消滅或確認之法效果。倘有對於報
    備之區分所有權人會議之效力或規約之效力有爭執者，均悉
    得以民事訴訟程序爭訟之。是上開同意報備函性質上非行政
    處分至明，從而被告就原告陳請被告撤銷該同意報備函，而
    以系爭函復以如有爭議建請循民事程序解決，所為之觀念通
    知，亦不生權利與（或）義務之發生、變更、消滅或確認之
    法效果，性質上亦非行政處分。訴願決定以系爭函復非屬行
    政處分，不予受理，即無不合。原告提起行政訴訟，顯非合
    法，應予駁回。
四、依行政訴訟法第107條第1項第10款、第104條、民事訴訟法
    第95條、第78條，裁定如主文。
中    華    民    國    95    年     3    月   27     日
                  第五庭審判長法  官  張  瓊  文
                              法  官  帥  嘉  寶
                              法  官  王  碧  芳
上為正本係照原本作成。
如不服本裁定，應於送達後10日內向本院提出抗告狀（須按他造
人數附繕本）。
中    華    民    國    95    年     3    月   27     日
                              書記官  葉  瑩  庭


司法院資訊處製作；財團法人民間司法改革基金會備份。
